臺灣高等法院刑事判決
110年度上易字第908號
上  訴  人  
即  被  告  李聖德
上列上訴人因竊盜案件，不服臺灣桃園地方法院109年度易字第1
155號，中華民國110年3月8日第一審判決（起訴案號：臺灣桃園
地方檢察署109年度偵緝字第1189號），提起上訴，本院判決如
下：
    主  文
上訴駁回。
    事  實
一、李聖德與王淙顥、許明枝（下合稱李聖德等3 人）共同意圖
    為自己不法所有，基於竊盜之犯意聯絡，由王淙顥、許明枝
    分別攜帶客觀上足對人之身體、安全構成威脅而具危險性，
    可供作兇器使用之工具（詳如附表所載），共同為下列竊盜
    行為（王淙顥、許明枝所涉犯加重竊盜犯行，業經臺灣臺中
    地方法院以108 年度易字第733 號、臺灣高等法院臺中分院
    以108 年度上易字第883 號等判決確定在案，下合稱另案判
    決）：
  ㈠於民國107年12月12日4時5分前某時，李聖德等3人分乘車牌
    號碼000-000號、000-0000號機車，行經桃園市○○區○○○路00
    0號前之第23號停車格，見陳韻如所有車牌號碼0000-00號車
    輛（下稱A號車）停放該處無人看管，由王淙顥持如附表編
    號1之一字起子竊取該車，並由李聖德與許明枝在旁把風，
    得手後，供李聖德等3人代步使用。
  ㈡於同日4時15分前某時，李聖德等3人共乘A號車，行經臺中市
    ○○區○○路0段000號旁，見尤百深所有停放在該處之車牌號碼
    0000-00號小貨車（下稱B號貨車）無人看管，即由李聖德及
    許明枝在旁把風，王淙顥則持其所有如附表編號1之一字起
    子竊取該車，得手後，由王淙顥駕駛B號貨車，李聖德及許
    明枝共乘A號車跟隨在後，在臺中市潭子區、神岡區、豐原
    區一帶，沿路搜尋適合下手行竊之電動自行車，並將A號車
    停放於臺中市豐原區中山路與豐原大道口。
  ㈢於同日4 時30分許，李聖德等3 人共乘B號貨車，行至臺中市
    ○○區○○路0 段000 號前，見VU DINH HUNG（中文名：武庭雄
    ）、BUI DUC TRUNG （中文名：裴德中）、VUONG THAI BIN
    H （中文名：王太平) 、NGUYEN MANH HUNG（中文名：阮孟
    雄）、PHAM HUU HOANG（中文名：范友黄）、LE HUU BO （
    中文名：黎友部）等6 名越南籍勞工（以下均以中文名稱之
    ）所有之電動自行車停在該處騎樓，李聖德等3 人即以共同
    協力搬運方式，將此6 部電動自行車搬運至B號貨車上，得
    手後旋即離去。
  ㈣於同日4 時46分許，李聖德等3 人共乘B號貨車，行至臺中市
    ○○區○○路000 號前，見NGUYEN DANH HUY （中文名：阮名輝
    ）、NGUYEN TRONG HANH （中文名：阮重興）等2 名越南籍
    勞工（以下均以中文名稱之）所有電動自行車停在該處騎樓
    ，渠三人即以共同協力搬運方式，將此2 部電動自行車搬運
    至B號貨車上，得手後旋即離去，並將包含犯罪事實欄一㈢所
    示之8 部電動自行車載運至桃園市○○區○○○路0 段000 號之
    家樂福購物中心中壢店之停車場。
二、案經尤百深、武庭雄、裴德中、王太平、阮孟雄、范友黄、
    黎友部告訴及臺灣臺中地方檢察署檢察官指揮臺中市政府警
    察局豐原分局偵查後，函請臺灣高等檢察署移轉臺灣桃園地
    方檢察署檢察官偵查起訴。
    理  由
壹、證據能力
    按被告以外之人於審判外之言詞或書面陳述，除法律有規定
    者外，不得作為證據。惟按被告以外之人，於審判外之陳述
    ，雖不符刑事訴訟法第159 條之1 至第159 條之4 之規定，
    而經當事人於審判程序同意作為證據，法院審酌該言詞陳述
    或書面陳述作成時之情況，認為適當者亦得為證據。又當事
    人、代理人或辯護人於法院調查證據時，知有第159條第1項
    不得為證據之情形，而未於言詞辯論終結前聲明異議者，視
    為有前項之同意。刑事訴訟法第159 條之5 第1 項、第2項
    定有明文。本案所涉被告以外之人於審判外所為之陳述及所
    製作之文書，檢察官、被告李聖德均未於言詞辯論終結前聲
    明異議，爭執其證據能力，且本院審酌結果，認該證據資料
    製作時之情況，尚無違法不當及證明力明顯過低之瑕疵，以
    之作為證據應屬適當，依上開規定，認該等供述證據均具證
    據能力。又卷內之文書證據，亦無刑事訴訟法第159條之4 
    之顯有不可信之情況與不得作為證據之情形，本院審酌上開
    證據資料製作時之情況，尚無違法不當及證明力明顯過低之
    瑕疵，亦認為以之作為證據應屬適當，是依刑事訴訟法第15
    9 條至第159 條之5 規定，所引用之卷證所有證據，如下揭
    所示均有證據能力，合先敘明。
貳、認定事實所憑證據及理由　　
　　訊據被告李聖德矢口否認上揭竊盜犯行，辯稱：伊雖於107
    年12月12日上午到桃園市○○區○○○路0 段000 號之家樂福購
    物中心中壢店之停車場與被告王淙顥、許明枝碰面，是因為
    許明枝打電話給伊，要伊去家樂福找他們。伊當時看到他們
    從B號貨車下來，B號貨車後面用帆布蓋著，他們說車子後面
    的機車是偷來的，要伊幫忙把機車搬下來，但伊怕惹到事情
    ，就沒有參與云云。經查：
一、被害人陳韻如所有之A號車、被害人尤百深所有之B號貨車，
    及被害人武庭雄、裴德中、王太平、阮孟雄、范友黄、黎友
    部、阮名輝、阮重興所有之8 輛電動自行車，分別於上開時
    、地遭竊之事實，業據其等於警詢時證述明確（見臺灣臺中
    地方檢察署108 年度偵字第2741號〈下稱臺中偵2741號卷〉卷
    一第251 、257-293 頁，臺灣臺中地方檢察署108 年度偵字
    第11318 號卷〈下稱臺中偵11318 號卷〉第251-256 、295 頁
    ），另有臺中市政府警察局豐原分局偵查報告、刑案現場勘
    查報告等件（見臺灣臺中地方檢察署107 年度他字第9600號
    卷〈下稱臺中他9600號卷第7-11、45-55 、139-151 頁〉）在
    卷可稽，且為被告所不否認，此部分事實首堪認定。
二、證人即同案被告王淙顥於警詢時證稱：107 年12月12日伊半
    夜騎乘機車，用一字起子竊取A號車後，打電話給許明枝說
    伊要去臺中，就開A號車到中原大學附近，當時許明枝及李
    聖德一起在路邊等，就載他們一起去臺中，在半路上有跟他
    們說要去偷電動自行車，當下他們沒有說話，之後到了臺中
    市○○區○○路0 段000號旁，伊下車用一字起子竊取B號貨車，
    以方便載運等一下要偷竊的電動自行車，之後伊駕駛B號貨
    車，許明枝則駕駛A號車並搭載李聖德離去。後來我們將A號
    車棄置在豐原區中山路與豐原大道路口，共乘B號貨車，之
    後3人共同下車竊取8輛電動自行車，並徒手將車輛搬到B號
    貨車上。伊駕駛B號貨車到中壢的中原大學附近，讓李聖德
    及許明枝先下車去騎機車，再將B號貨車開到中壢家樂福停
    車場2樓停放，李聖德及許明枝則騎乘機車在停車場1樓等，
    我們就2台機車一起離開等語（見臺中偵2741號卷一第91-94
    頁）；嗣於偵查中證稱：當時我騎乘車牌號碼000-000號機
    車載許明枝、李聖德騎乘0000號機車，在馬路上看到A號車
    ，我就去偷，李聖德及許明枝則在旁邊躲起來把風，後來我
    們一起搭乘A號車到臺中後，我下車用一字起子偷路旁的B號
    貨車，李聖德及許明枝在A號車上把風，後來我駕駛B號貨車
    ，許明枝駕駛A號車搭載李聖德離開，之後我們將A號車丟在
    附近。我們偷到電動自行車後，共乘B號貨車北上到中壢的
    家樂福，到家樂福之前，我先放李聖德及許明枝下車去騎車
    ，我再開車到家樂福，他們再去接我等語（見臺中偵2741號
    卷卷二第199-200頁）；復於原審審理時證稱：我在偷A號車
    時，李聖德及許明枝在旁邊的屋子把風，後來我有跟被告說
    A號車是我偷來的，偷完之後我們3人一起上A號車駛離，並
    開到臺中竊盜，因為之前都在桃園犯案，想說離開遠一點到
    臺中，看會不會不要被注意到，被告知道我們去臺中是要偷
    東西，到臺中後，我用金屬製的一字起子偷B號貨車，李聖
    德及許明枝則留在A號車上幫我看頭看尾，也就是把風，看
    有沒有被人發現，之後我們又一起下車偷8輛電動自行車，
    並把電動自行車搬上B號貨車，後來我們就將B號貨車開到家
    樂福的停車場等語（見原審易字卷第130-140頁）。則證人
    王淙顥不論於警詢、偵查及原審審理中均證述一致，難認為
    虛。
三、另證人即同案被告許明枝於警詢時證稱：當日我跟王淙顥騎
    乘一輛機車，李聖德自己騎一輛機車，A號車是王淙顥使用
    工具行竊的，我及李聖德在旁邊觀察並等待，後來我們駕駛
    A號車前往臺中，因為我們需要一輛車來載運之後要偷的車
    輛，就由王淙顥下車竊取B號貨車，我跟李聖德就在A號車內
    等待，得手後，王淙顥駕駛B號貨車，我駕駛A號車搭載李聖
    德離去，之後我們把A號車棄置在路旁，一起搭乘B號貨車，
    我、李聖德及王淙顥三人以徒手方式搬運在路邊發現的8 輛
    電動自行車，之後王淙顥駕駛B號貨車回中壢的家樂福停車
    場，我跟李聖德先下車，最後我與李聖德各騎乘一輛機車前
    往搭載王淙顥離開等語（見臺中偵2741號卷一第155-158 頁
    ）；於偵查中證稱：A號車是王淙顥下手行竊，我跟李聖德
    在旁邊看，後來我們一起搭乘該車去臺中，由王淙顥再下手
    偷B號貨車，我跟李聖德在A號車上把風，後來王淙顥開B號
    貨車，我開A號車搭載李聖德離開，並前往附近把A號車停好
    ，我們三人就全部上B號貨車，一起去偷電動自行車等語（
    見臺中偵2741號卷二第210-211 頁）；於原審審理時證稱：
    A號車是王淙顥用一字起子去偷的，我跟李聖德在旁邊等待
    及把風，後來我、李聖德及王淙顥一起搭這輛車去臺中，由
    王淙顥下手行竊B號貨車後，由王淙顥駕駛B號貨車、我駕駛
    A號車搭載李聖德離開，之後我跟李聖德將A號車棄置在路邊
    ，一起上B號貨車，後來我、李聖德及王淙顥有一起下車去
    搬運8 輛竊得的電動自行車，最後我們就把B號貨車開到家
    樂福的停車場等語（見原審易字卷第144-151 頁）。則證人
    許明枝不論於警詢、偵查及原審審理中均證述一致，且與同
    案被告王淙顥就被告等3人於107 年12月12日凌晨騎乘機車
    碰面，由王淙顥實際下手行竊A號車及B號貨車，被告及許明
    枝均在旁負責把風工作，竊得上開兩輛車後，由王淙顥駕駛
    B號貨車，被告及許明枝搭乘A號車離開，後被告及許明枝將
    A號車棄置路旁，並與王淙顥共乘B號貨車，嗣被告、王淙顥
    及許明枝共同搬運所竊得之8 輛電動自行車等複雜之犯罪過
    程，均屬一致，若非實情並由其等親歷親聞，關於犯案細節
    實難為如此相同之陳述；另參以卷附之B號貨車行經臺中市
    豐原區與崇德路時，經監視器所拍得之畫面可知，該車輛上
    確實乘坐有三名乘客（見臺中他9600號卷第54頁最上方照片
    ），而家樂福中壢店之監視器畫面確有拍得有兩人先後於10
    7年12月12日上午7時11分1秒、7時14分分別騎乘車牌號碼00
    0-000 號、000-0000號機車離去之情形（見臺中他9600號卷
    第55頁中間兩張照片）等情，亦與證人王淙顥及許明枝所稱
    ，其等與被告有共乘B號貨車、其等竊取行為結束返回中壢
    家樂福後，被告及許明枝分別騎乘各一輛機車離去等情，全
    然相符，是本件除有證人王淙顥及許明枝之證言外，亦有監
    視器畫面足佐二人之證詞，難認同案被告2人設詞陷害被告
    。
四、參以被告自承有與王淙顥及許明枝相約於中壢家樂福碰面之
    事實（見原審易字卷第173至174頁），且被告曾於107年3月
    9日與王淙顥共同竊取電動機車；於同年7月16日、8月4日亦
    先後單獨竊取電動自行車，業據被告於本院審理中供承無訛
    （見本院卷第255頁），堪認被告與王淙顥熟識，且被告亦
    知悉如何竊取電動自行車，是若被告並無實際參與上開竊盜
    犯行，王淙顥及許明枝豈有隨意找尋一與本案無關，且表明
    無意願參與之人，共同商議如何處理贓物，而無懼被告向警
    方或他人洩漏2人竊車之犯行？是被告所辯，顯屬事後卸責
    之詞，不足採信，。
五、綜上，本件事證明確，被告犯行洵堪認定，應依法論科。
參、論罪
一、被告行為後，刑法第321條第1項規定於108年5月29日修正公
    布，並於同年月31日生效施行，而修正後之該條項規定將併
    科罰金部分之最高刑度由新臺幣10萬元提高為50萬元，故經
    比較新舊法之結果，修正後之規定並未較有利於被告，依刑
    法第2條第1項前段規定，自應適用被告行為時即修正前之規
    定論處。
二、按刑法第321條第1項第3款攜帶兇器加重竊盜罪，係以行為
    人攜帶兇器為其加重條件，只要於竊盜或強盜時攜帶兇器，
    即構成加重竊盜罪名，因立法所規範者為攜帶兇器竊盜或強
    盜即屬於加重條件，而不以取出兇器犯之為必要，亦不以攜
    帶之初有持以行兇之意圖為限（最高法院94年度台上字第31
    49號判決意旨參照）。又此所謂兇器其種類並無限制，凡客
    觀上足對人之生命、身體、安全構成威脅，具有危險性之兇
    器均屬之。查被告及王淙顥、許明枝共同為上開竊盜行為時
    ，王淙顥、許明枝均隨身攜帶如附表所示之物，其中之一字
    起子及扳手，均為金屬製品，且質地堅硬、前端尖銳，有該
    照片附卷可稽（見臺中偵2741號卷一第143、184-187頁），
    若持之用以攻擊人體，顯亦足以造成傷害，是可認該物客觀
    上可對人之生命、身體、安全構成威脅，具有危險性，屬刑
    法第321條第1項第3款所定之兇器無訛。核被告所為，係犯
    修正前刑法第321條第1項第3款、第4款之結夥三人以上攜帶
    兇器竊盜罪。被告與王淙顥、許明枝均有犯意聯絡及行為分
    擔，為共同正犯。被告於犯罪事實欄一㈢、㈣所示之時間及地
    點，分別竊取6輛、2輛電動自行車，係各以一竊盜行為，同
    時侵害多名告訴人或被害人之財產法益，各為想像競合犯，
    各依刑法第55條前段之規定，各僅論以一加重竊盜罪。又被
    告所為4次加重竊盜犯行，犯意各別，行為互殊，應分論併
    罰。
肆、駁回上訴之理由
　　原審詳查後認被告上開犯行明確，適用修正前刑法第321條
    第1項第3款、第4款、刑法第2條第1項前段、第28條、第51
    條第5款、第55條、第38條之1第1項前段、第3項，刑法施行
    法第1條之1第1項之規定，並審酌被告正值青壯，竟不思以
    正途獲取所需，任意竊取他人財物，侵害他人財產安全，亦
    危害社會治安，且犯後未與被害人達成和解，而其前已多次
    犯相同罪質之竊盜罪，又再犯本案，兼衡其自陳高中肄業之
    智識程度、經濟狀況勉持（見原審易字卷第175頁），及其
    素行、犯罪動機、目的、手段、竊得財物之價值等一切情狀
    ，分別量處有期徒刑8月、8月、9月、8月，並定其應執行刑
    為1年2月。沒收部分則以：被告共犯所竊取陳韻如所有A號
    車、尤百深所有B號貨車，及武庭雄、裴德中、王太平、阮
    孟雄、范友黄、阮名輝所有之6輛電動自行車，業經發還被
    害人，均不為沒收諭知。至黎友部及阮重興所有之電動自行
    車，業由被告取走及銷售一節，經證人許明枝證述明確（見
    臺中偵2741號卷一第158-159頁、卷二第211頁，原審易字卷
    第151-152頁），此部分犯罪所得既未扣案，亦未實際發還
    予被害人，自應依刑法第38條之1第1項前段、第3項規定，
    分別於被告所犯各罪刑項下宣告沒收，於全部或一部不能沒
    收或不宜執行沒收時，追徵其價額。另如附表編號1、2所示
    之物，業經另案判決宣告沒收在案，揆諸上開見解，故不另
    行諭知沒收。核其認事用法俱無違誤，量刑及沒收亦屬妥適
    。被告上訴意旨仍否認犯行，並稱同案被告王淙顥、許明枝
    之證述均不可採信，監視器畫面不足以認定被告犯罪，請求
    撤銷原判決，改判無罪云云。惟查被告確涉有上揭犯行，業
    如前述，被告上訴否認犯行，本院認並無理由，又被告迄未
    與告訴人和解，量刑基礎事實亦未改變，是被告上訴核無理
    由，應予駁回。
據上論斷，應依刑事訴訟法第368條，判決如主文。
本案經檢察官劉哲名提起公訴，檢察官劉斐玲到庭執行職務。
中　　華　　民　　國　　110 　年　　8 　　月　　18　　日
                  刑事第八庭    審判長法　官  陳世宗
                                      法　官  吳勇毅
                                      法　官  呂寧莉
以上正本證明與原本無異。
不得上訴。
                                      書記官  賴資旻
中　　華　　民　　國　　110 　年　　8 　　月　　19　　日
附表：
編號 扣  案  物  品  名  稱  及  數  量 所有人  1 一字起子1 支 王淙顥  2 Ｔ型扳手1 支、手套1 雙、工具包1 個、六角扳手7 支、黑色包包1 個 許明枝